【裁判字號】    90,易,2657
【裁判日期】    901030
【裁判案由】    竊盜
【裁判全文】
臺灣臺中地方法院刑事判決                          九十年度易字第二六五七號
    公  訴  人  臺灣臺中地方法院檢察署檢察官
    被      告  丁○○
右列被告因竊盜案件，經檢察官提起公訴（九十年度偵字第一０三八九號、一一六七
四號），本院判決如左：
    主  文
丁○○無罪。
    理  由
一、公訴意旨略以：被告丁○○前曾有竊盜前科，又曾因違反藥事法案件，經法院判
    處有期徒刑四月確定，於民國八十八年七月二十八日執行完畢。詎其仍不知悔改
    ，復基於意圖為自己不法所有之概括犯意，於九十年六月四日二十時許，在臺中
    市○○路與自由路口處，趁他人疏未注意之際，持自備之鑰匙竊取丙○○所有停
    放之車號ＫＢＶ─２５９號重機車一部，得手後供己代步之用；復於九十年六月
    二十八日十六時許，在台中市○區○○路與平等街口處，復持自備之鑰匙竊取乙○○所有停放之車號ＯＢＩ─０８６號重機車一部，得手後供己代步之用。嗣於
    九十年六月七日十一時許，丁○○持自備鑰匙駕駛竊得之車號ＫＢＶ─２５９號
    重機車，行經台中市○○路與林森路口處時為警當場查獲，並扣得其行竊使用之
    自備鑰匙一串。又於九十年七月一日凌晨四時三十分許，丁○○持自備鑰匙駕駛
    竊得之車號ＯＢＩ─０８６號重機車，行經台中市○區○○路與五廊街口處時為
    警當場查獲，並扣得其行竊使用之自備鑰匙一支，因認被告涉有刑法第三百二十
    條第一項之竊盜罪嫌云云。
二、按犯罪事實，應依證據認定之，無證據不得推定其犯罪事實；不能證明被告犯罪
    者，應諭知無罪之判決，刑事訴訟法第一百五十四條、第三百零一條第一項分別
    定有明文。又認定不利於被告之事實須依積極証據，苟積極證據不足為不利於被
    告事實之認定時，即應為有利於被告之認定，更不必有何有利之證據，蓋刑事訴
    訟制度受「倘有懷疑，則從被告之利益為解釋」、「被告應被推定為無罪」原則
    所支配，故得為訴訟上證明者，無論為直接或間接證據，須客觀上於吾人一般社
    會生活經驗均不致有所懷疑，而達於確信之程度者，且除認定被告犯罪之外，無
    從本於同一事證為其他有利於被告之合理推斷，始可據為有罪之認定，倘其證明
    尚未達於確信之程度，而有合理可疑存在時，即難據對被告為不利之認定，換言
    之，在「法律判斷」上，即不能為被告有罪之認定。
三、公訴人認被告涉有竊盜犯嫌，無非係以「被告分別持自備之鑰匙駕駛車號ＫＢＶ
    ─２５９號、ＯＢＩ─０８６號重機車於上述時地為警查獲，及該二部機車失竊
    之事實業經被害人丙○○及乙○○指訴明確，並有贓物認領保管收據二紙、機車
    鑰匙二支在卷可稽。而證人甲○○於偵查中到庭證稱伊不認識照片內之被告丁○○，從未借給他車，也未看過上述二部重機車等語。暨被告於警訊時分別辯稱：
    ＫＢＶ─２５９號重機車是「阿志」交付鑰匙借給其使用，及ＯＢＩ─０８６號
    重機車是甲○○交付鑰匙借給其使用云云，然於檢察官初訊時卻分別改稱：該Ｋ
    ＢＶ─２５９號是向朋友「阿枝」借用的及ＯＢＩ─０８６號重機機車是向朋友
    「阿吉仔」即甲○○交付鑰匙借給其使用云云，直至檢察官複訊時始又改稱：綽
    號「阿志」之本名叫甲○○，約六十一年次，住南投縣埔里鄉云云，顯見被告前
    後供述內容不一，且於查獲時就其向甲○○借車乙節亦未主動言明辯解，因認被
    告所辯係事後卸責之詞，非可採信」為據。
四、訊據被告丁○○堅決否認涉有竊盜犯行，辯稱：該二部機車是伊向綽號「阿志」
    的甲○○借用，「阿志」是賣安非他命給伊之藥頭，伊雖知道是贓車，但為了要
    工作騎用及一時貪心仍予借用。第一次是九十年六月六日在臺中市○○路與五權
    路附近的某電動玩具店借用車號ＫＢＶ─二五九號機車，「阿志」有說是贓車，
    約定六月八日還車，第二次是同年七月一日被查獲前數小時，在同一地點借用車
    號ＯＢＩ─０八六號機車，「阿志」雖未告知是贓車，但因鑰匙有磨過的痕跡，
    伊看鑰匙就知道是贓車，原本約定隔天早上十時至十二時還車等語。經查，車號
    ＫＢＶ─２５９號及ＯＢＩ─０８６號機車失竊之事實，業經被害人丙○○及乙○○於警訊及檢察官偵訊時分別指訴明確，並有贓物認領保管收據二紙在卷可稽
    ，足認係贓物無訛。又被告先後二次為警查獲後，於警訊中均供稱該二部機車係
    向綽號「阿志」之甲○○所借，此有九十年六月七日上午十一時十分及九十年七
    月一日上午五時二十五分之警訊筆錄在卷可稽，是公訴人認被告於查獲時就此未
    主動言明辯解，容有誤會。復查，依九十年六月七日檢察官內勤偵訊筆錄之記載
    ，被告當時係供稱：「（車號ＫＢＶ─二五九號機車）是昨晚在公園路與五權路
    口向朋友『阿枝』借的，為了要工作」等語，而被告於本院審理時辯稱伊於偵查
    中並未說甲○○叫「阿枝」，可能是伊口齒不清，致筆錄誤載等語，參以被告該
    次供述之借車時地與其於警訊及本院審理時之供述並無二致，且「阿志」與「阿
    枝」之發音甚為相近，偵訊筆錄不無誤載之可能，是難憑此即認被告之供述前後
    不一。再者，被告於九十年七月一日檢察官內勤偵訊時供稱：「（車號ＯＢＩ─
    ０八六號機車）是伊於九十年七月一日凌晨二點半左右在臺中市○○路、公園路
    口附近向朋友『阿吉仔』甲○○所借」等語，其當時供述之借車時、地與其於警
    訊及本院審理時之供述亦相符合，且其雖供稱係向「阿吉仔」借用該車，然亦同
    時表明該人即甲○○，其先後數次供述之借車時、地及借車之人既均相合，自難
    僅因其就甲○○之綽號所言略有不同，即認其供述反覆，全無可採。又證人甲○○固於偵查中到庭證稱伊不認識照片內之被告丁○○，從未借給他車，也未看過
    上述二部機車等語，然經本院於審理時提示證人甲○○口卡片影本供被告指認，
    被告供稱該證人甲○○並非借車給伊之人，借車給伊之人約六十一年次，年紀較
    大等語，而偵查中到庭之甲○○為六十七年次，此有口卡片影本在卷可憑，是亦
    難憑證人甲○○之證言，逕為不利於被告之認定。末查，被告固騎乘車號ＫＢＶ
    ─２５９號及ＯＢＩ─０８６號重機車當場為警查獲，然自始至終均堅決否認該
    二部機車係伊所竊取，且其亦自承其借用車號ＫＢＶ─２５９號及ＯＢＩ─０８
    ６號重機車時即明知為贓車，衡情其所辯應屬非虛。且本件並無其他積極證據足
    資證明被告確有竊盜之行為，是於客觀上既有合理可疑存在，而未能達於確信之
    程度，自難逕對被告為不利之認定，本件不能證明被告犯竊盜罪，爰依首開說明
    ，為被告無罪之判決。
五、被告另涉有刑法第三百四十九條第一項收受贓物犯嫌，應由檢察官另行偵查，附
    此敘明。
據上論斷，應依刑事訴訟法第三百零一條第一項，判決如主文。
中      華      民      國    九十      年      十      月     三十     日
                                        法  官    陳  慧  珊
右正本證明與原本無異。
如不服本判決，應於送達後十日內向本院提出上訴狀（須附繕本），上訴於台灣高等
法院台中分院。
                                        書記官
中      華      民      國    九十      年      十      月     三十     日


司法院資訊處製作；財團法人民間司法改革基金會備份。
